【裁判字號】    98,審交易,224
【裁判日期】    980721
【裁判案由】    過失傷害
【裁判全文】
臺灣士林地方法院刑事判決           98年度審交易字第224號
公  訴  人  臺灣士林地方法院檢察署檢察官
被      告  乙○○
上列被告因過失傷害案件，經檢察官提起公訴（98年度調偵字第
168 號），被告於準備程序中就被訴事實為有罪之陳述，本院裁
定改依簡式審判程序審理，並判決如下：
    主  文
乙○○因過失傷害人，處有期徒刑肆月，如易科罰金以新臺幣壹
仟元折算壹日。
    事  實
一、乙○○未領有普通小客車駕駛執照（已吊銷），於民國97年
    11月18日中午12時5 分許，駕駛車牌9N-4476 號自用小客車
    ，沿臺北縣汐止市○○街由東往西即大同路3 段方向行駛，
    行經臺北縣汐止市○○街29號前，明知未領有普通小客車駕
    駛執照不得駕車，且汽車超車時應先予警示，並等待前車允
    讓及與前車保持安全間隔，而依當時係日間、天候陰、道路
    無障礙物且視距良好等情形觀之，並無不能注意之情事，其
    應注意並能注意而疏未注意，於超越前方由甲○○所騎駛車
    牌JU5-237 號重型機車時，甲○○亦有疏未注意起駛前應顯
    示方向燈，並注意前後左右有無車輛，並應讓行進中之車輛
    優先通行，以致被告所駕駛之9N-4476 號自用小客車於超車
    過程中，二車過於接近，該自用小客車右側車身不慎撞及甲
    ○○所騎駛之上開車號重型機車左側把手，致該機車人車倒
    地，甲○○受有左腓骨骨折、左手及左肘擦傷等普通傷害。
    事故後，乙○○旋以上開自小客車載送甲○○前往國泰綜合
    醫院就醫，因有事急於離開，乃交待友人易馨留下處理，嗣
    甲○○因無法與乙○○和解，遂報警處理，始悉上情。
二、案經甲○○訴由臺北縣政府警察局汐止分局報告臺灣士林地
    方法院檢察署檢察官偵查起訴。
    理  由
一、上開犯罪事實，業據被告乙○○於本院準備程序及審理中坦
    承不諱，核與證人即被害人甲○○於警詢、檢察官偵查中指
    證之情節相符，並有道路交通事故現場圖、道路交通事故調
    查報告表(一)、(二)、97年11月25日警員報告、臺灣省臺北縣區
    車輛行車事故鑑定委員會98年3 月10日北縣鑑字第09751818
    74號函各1 份、現場事故照片19張及國泰綜合醫院出具告訴
    人甲○○傷勢之診斷證明書1 紙附卷可憑，應甚明確，而堪
    認定。
二、按未領有普通小客車駕駛執照不得駕車，且汽車超車時，應
    提醒前車注意，待前車允讓後，始得自前車左方超越，並應
    保持半公尺以上之間隔，此見道路交通安全規則第50條第1
    項、第101 條第1 項第3 款、第5 款分別定有明文。本件被
    告於上開時、地，無照駕駛上開車號自用小客車，與被害人
    甲○○騎駛之機車行駛在同一車道，於超越時，未依規定先
    予警示，亦未等待前車允讓即行超越，復未保持安全間隔以
    防免危險，且依道路交通事故調查報告表(一)及現場照片所示
    ，車禍當時為日間、天候陰、道路無障礙物且視距良好，並
    無不能注意之情形，詎被告疏未注意前開規定，於超越前方
    由被害人甲○○所騎駛車牌JU5-237 號重型機車時，被害人
    甲○○亦有疏未注意起駛前應顯示方向燈，並注意前後左右
    有無車輛行人，並應讓行進中之車輛行人優先通行，以致被
    告所駕駛之9N-4476 號自用小客車於超車過程中，二車過於
    接近，該自用小客車右側車身不慎撞及甲○○所騎駛之上開
    車號重型機車左側把手，致該機車人車倒地，被害人甲○○
    受有上開傷害，被告對於該傷害應有過失甚明，被告之過失
    行為與被害人所受傷害間，有相當因果關係。至被害人甲○
    ○雖與有過失，然此尚不能免除被告之過失責任。綜上，本
    件事證明確，被告犯行洵堪認定，應依法論科。
三、核被告所為，係犯刑法第284 條第1 項前段之過失傷害罪。
    又被告於本件車禍當時未領有普通小客車駕駛執照（已吊銷
    ），無駕駛執照駕車，此有臺北縣政府警察局舉發違反道路
    交通管理事件通知單影本、道路交通事故調查報告表(二)2 份
    在卷可憑，因而致被害人甲○○受傷，依道路交通管理處罰
    條例第86條第1 項之規定，應加重其刑。爰審酌被告乙○○
    就本件傷害之過失程度、告訴人亦與有過失、被害人所受之
    傷勢，且迄今因賠償金額差距甚大而無法與被害人達成和解
    ，及其品行、智識程度等一切情狀，量處如主文所示之刑，
    並諭知易科罰金之折算標準，以資懲儆。
據上論斷，應依刑事訴訟法第273 條之1 第1 項、第299 條第1
項前段，道路交通管理處罰條例第86條第1 項，刑法第284 條第
1 項前段、第41條第1 項前段，刑法施行法第1 條之1 第1 項、
第2 項前段，判決如主文。
本案經檢察官鄭堤升到庭執行職務。
中    華    民    國    98    年    7     月    21    日
                  刑事第一庭法  官  雷雯華
以上正本證明與原本無異。
如不服本判決，應於收受判決後10日內向本院提出上訴書狀，並
應敘述具體理由；其未敘述上訴理由者，應於上訴期間屆滿後20
日內向本院補提理由書（均須按他造當事人之人數附繕本）「切
勿逕送上級法院」。
                            書記官  陳麗津
中    華    民    國    98    年    7     月    21    日
附錄本案論罪科刑法條全文：
刑法第284條第1項：
因過失傷害人者，處6 月以下有期徒刑、拘役或5 百元以下罰金
，致重傷者，處1 年以下有期徒刑、拘役或5 百元以下罰金。


司法院資訊處製作；財團法人民間司法改革基金會備份。
